【裁判字號】    97,交聲,2442
【裁判日期】    971030
【裁判案由】    聲明異議
【裁判全文】
臺灣高雄地方法院交通事件裁定        97年度交聲字第2442號
原處分機關  交通部公路總局高雄區監理所
異  議  人
即受處分人  甲○○
上列異議人即受處分人因違反道路交通管理處罰條例案件，對於
交通部公路總局高雄區監理所中華民國97年10月17日所為之處分
（原處分案號：高監自裁字第裁80-N00000000號）聲明異議，本
院裁定如下：
    主  文
原處分關於罰鍰新臺幣肆萬玖仟伍佰元部分撤銷。
    理  由
一、聲明異議意旨略以：異議人即受處分人甲○○於民國96年9
    月22日晚上10時許，駕駛車牌號碼ZX-4687 號自小客車，行
    經高雄縣大寮鄉○○路東成13號電線桿前，因呼氣酒精濃度
    達每公升0.87毫克，而為警舉發，並經交通部公路總局高雄
    區監理所以高監自裁字第裁80-N00000000號裁決裁處罰鍰新
    臺幣（下同）49,500元。然異議人上開酒後駕車行為，業經
    臺灣高雄地方法院檢察署檢察官於96年10月30日以96年度偵
    字第29511 號為緩起訴處分確定，且已向高雄市觀護志工協
    進會毒品減害專戶繳納緩起訴處分金6 萬元，是原處分機關
    未見及此，仍逕為前開裁決，顯有違反行政罰法第26條所定
    一罪不二罰之原則，為此爰於法定期間內提出異議，請求撤
    銷原處分關於罰鍰之部分等語。
二、按汽車駕駛人，駕駛汽車經測試檢定，酒精濃度超過規定標
    準者，處新臺幣15,000元以上60,000元以下罰鍰，並當場移
    置保管其車輛及吊扣其駕駛執照1 年；因而肇事致人受傷者
    ，並吊扣其駕駛執照2 年；致人重傷或死亡者，吊銷其駕駛
    執照，並不得再考領，道路交通管理處罰條例第35條第1項
    第1 款定有明文。
三、經查：
  (一)本件異議人於上開時、地酒醉駕車，業經臺灣高雄地方法院
    檢察署檢察官為緩起訴處分確定，處分內容指定異議人應向
    向高雄市觀護志工協進會毒品減害專戶支付6 萬元，異議人
    並於96年12月6 日業已繳納完畢，其緩起訴時間自96年11月
    15日起至97年11月14日止等情，為異議人所不爭執，並有臺
    灣高雄地方法院檢察署檢察官緩起訴處分書、臺灣高等法院
    被告前案紀錄表、臺灣高雄地方法院檢察署96年12月4 日雄
    檢惟崔96緩字第4094號通知書、郵政跨行申請書等在卷可參
    （參本院卷第9 、10、12、13頁）是此部分之事實，堪可認
    定。
  (二)按於94年2 月5 日公布，並自95年2 月5 日施行之行政罰法
    第26條第1 項規定：「一行為同時觸犯刑事法律及違反行政
    法上義務規定者，依刑事法律處罰之。但其行為應處以其他
    種類行政罰或得沒入之物而未經法院宣告沒收者，亦得裁處
    之」；再按於94年12月28日修正公布，並自95年7 月1 日施
    行之道路交通管理處罰條例第35條第8 項規定：「……前項
    （指有酒精濃度超過規定標準而駕駛車輛等情形）汽車駕駛
    人，經裁判確定處以罰金低於本條例第92條第3 項所訂最低
    罰鍰基準規定者，應依本條例裁決繳納不足最低罰鍰之部分
    。」參諸上開條文之規定，可認道路交通管理處罰條例第35
    條第8 項，為行政罰法第26條第1 項之特別規定。再按被告
    所犯為死刑、無期徒刑或最輕本刑3 年以上有期徒刑以外之
    罪，檢察官參酌刑法第57條所列事項及公共利益之維護，認
    以緩起訴為適當者，得定1 年以上3 年以下之緩起訴期間為
    緩起訴處分，刑事訴訟法第253 條之1 定有明文，又依同法
    第253 條之2 第1 項規定，檢察官為緩起訴處分者，得課被
    告予一定之負擔或指示，其中緩起訴之被告若依檢察官緩起
    訴處分命令，向公益團體繳納捐款，即係履行檢察官為緩起
    訴處分命令，該等金錢給付，並得為民事強制執行名義，受
    處分人因上開緩起訴處分而剝奪其財產權，主觀上前揭金錢
    給付義務亦具有強制性、懲罰性，雖不若易科罰金係以支付
    金錢作為自由刑之替代，惟經由緩起訴處分條件之履行使其
    免於遭檢察官發動起訴程序，仍具有替代刑罰之效果，實質
    上應屬於行政罰法第26條第1 項所稱之「刑事法律處罰」，
    而有行政罰法第26條第1 項「一事不二罰」規定之適用。則
    修正後道路交通管理處罰條例第35條第8 項所規定之罰金，
    解釋上亦應包括依檢察官處分命令，而向公益團體繳納捐款
    在內。故異議人既依檢察官之緩起訴處分命令，向公益團體
    繳納捐款，即係履行檢察官為緩起訴處分命令，與受刑事處
    罰無異。
  (三)惟按異議人於緩起訴期間內，若有刑事訴訟法第253 條之3
    第1 項規定之情形，檢察官尚得依職權撤銷原處分，繼續偵
    查或起訴，是於緩起訴之猶豫期間內，異議人之刑事訴追程
    式仍未終局確定，必須受檢察官持續觀察，其緩起訴處分一
    旦經檢察官撤銷，並依法追訴，法院仍得依審理結果，為異
    議人有罪科刑之裁判，另異議人先前所繳納之緩起訴處分金
    ，依刑事訴訟法第253 條之3 第2 項規定，乃不得請求返還
    或賠償，是於緩起訴期間未確定期滿前，其「刑事法律處罰
    」尚未告確定，自無從依道路交通管理處罰條例第35條第8
    項規定就其與「本條例第92條第3 項所訂最低罰鍰基準規定
    」相較，是依行政罰法第26條之立法意旨，在緩起訴處分尚
    未實質確定前（即緩起訴猶豫期間經過而未經撤銷），行政
    機關尚無得為行政裁罰之餘地。
  (四)綜上所述，本件異議人既因同一酒後駕車事實同時觸犯刑事
    法律及違反行政法上義務，其緩起訴期間於97年11月14日方
    屆滿，揆諸前揭說明，原處分機關除依行政罰法第26條第1
    項但書規定得處以其他種類行政罰外，要不得逕予裁處罰鍰
    之處罰。從而，異議意旨以在刑事案件中業已支付60,000元
    緩起訴處分金為由，認對於49,500元罰鍰全數均不需再繳納
    ，其理由固有未合，然原處分機關於緩起訴期間逕以異議人
    酒精濃度超過規定標準而對其裁處罰鍰49,500元部分，既有
    可議之處，仍應由本院予以撤銷，由原處分機關視緩起訴處
    分之終局執行結果，另為適法之處分。
  (五)至於原處分關於「吊扣駕駛執照12個月，施以道安講習」部
    分，因異議人未對此部分聲明異議，自不在本件審理範圍內
    ，併此敘明。
據上論斷，應依道路交通案件處理辦法第20條前段，裁定如主文
。
中    華    民    國    97    年    10    月    30    日
                    交通法庭  法  官  王俊彥
如不服本裁定，應於收受送達後5 日內向本院提出抗告狀。
以上正本證明與原本無異。
中    華    民    國    97    年    10    月    31    日
                              書記官  鄭永媚


司法院資訊處製作；財團法人民間司法改革基金會備份。
